---
title: "Práctica final"
author: "Pilar Ruiz Navarro, Lucas Fehlau Arbulu"
date: "`r Sys.Date()`"
output:
  html_document: 
    toc: true
    toc_depth: 2
    number_sections: false
    toc_float: 
      collapsed: false
      smooth_scroll: false
  pdf_document:
    keep_tex: true
---


Esquema del trabajo de acuerdo al guión:
# Análisis exploratorio univariante
## a) Recodificaciones/agrupaciones de datos/variables (preprocesado)
## b) Valores perdidos
## c) Análisis descriptivo (summary, código de clase)
## d) Outliers (código de clase)
## e) Comprobar normalidad. qqplot
## f) Otros

# Análisis exploratorio multivariante
## a)Correlación (código de clase. test de Bartlett)
## b) Si se han tratado los outliers, ACP (código de clase)
## c) Si no se han tratado los NA, (código de clase)
## d) Estudio posibilidad de aplicar ACP y aplicarlo(código de clase)
## e) Elegir número de variables y aplicar AF(código de clase)
## f) Normalidad multivariante (código de clase, tema 5)
## g) Clasificador (código de clase)
### Lineal
### Cuadrático
## h) Validar modelos 
## i) Análisis cluster


<!-- 
Esquema del trabajo de ejemplo de Prado:
# Preprocesamiento de datos
## Descripción
## Carga de datos
## Valores perdidos
## Análisis exploratorio
## Outliers

# ACP
# AF

# AD
## Lineal
## Cuadrático
-->


# Abstract 
<!-- Opcional, supongo -->


# Introducción


# Lectura de datos

```{r}
# data <- read.csv()

```


# Análisis exploratorio univariante
Las variables del conjunto de datos son:
- Esto
- Aquello

<!-- Apartado b -->
## Valores faltantes
<!-- b.i) -->
Porcentaje de datos faltantes:
```{r}
colMeans(is.na(data)) * 100
```

<!-- Si más del 5%, analizar si es completely at random: -->
<!-- Para ello, estudiar la homogeneidad según grupos (NA y no -->
<!-- NA) con otras variables. Si son continuas, con un test de student, si son cualitativas o -->
<!-- discretas con test de independencia Chi-cuadrado, etc. -->
<!-- (Investigar funciones para el contraste de medias como t.test(), etc. del lenguaje R.) -->


<!-- Apartado c analisis descriptivo -->
## Analisis descriptivo
```{r warning=FALSE, message=FALSE}
colnames(data)

head(data)

freq(data$nombre_columna)
freq(data$nombre_columna)
freq(data$nombre_columna)
freq(data$nombre_columna)

```

## Outliers
  ```{r warning=FALSE, message=FALSE}
boxplot(data[-1], main = "Outliers", # -1 quita la última variable. Quitar la que 
        xlab = "Variables explicativas",
        ylab = "Valor",
        col = c(1:2)) # numero de columnas!

```


## Normalidad univariante
<!-- qqplots para variables continuas, etc -->








# Distribución multivariante

